臺灣高雄地方法院刑事判決　　　　　　 100年度重訴字第34號
公　訴　人　臺灣高雄地方法院檢察署檢察官
被　　　告　蘇榮偉
選任辯護人　唐國盛扶助律師
被　　　告　謝芸庭
　　　　　　林享酉
指定辯護人　吳文豊律師
上列被告等因擄人勒贖等案件，經檢察官提起公訴（100年度少
連偵字第58號），本院判決如下：
    主  文
蘇榮偉成年人與少年共同犯恐嚇取財罪，處有期徒刑貳年，扣案
之西瓜刀壹把，沒收。又犯恐嚇危害安全罪，處有期徒刑肆月，
扣案之西瓜刀壹把，沒收。應執行有期徒刑貳年貳月。扣案之西
瓜刀壹把，沒收。
謝芸庭成年人與少年共同犯恐嚇取財罪，處有期徒刑壹年，扣案
之西瓜刀壹把，沒收。
林享酉共同犯恐嚇取財罪，處有期徒刑壹年貳月，扣案之西瓜刀
壹把，沒收。
    事  實
一、蘇榮偉明知其與許靜儀間並無債權債務關係，竟意圖為自己
    不法所有，基於恐嚇取財、非法剝奪他人行動自由之犯意，
    於民國100 年1 月1 日凌晨1 時許，在謝芸庭位於高雄市○
    ○區○○路492 之3 號402 室之租屋處，當謝芸庭、少女陳
    ○○（84年4 月○日生，真實姓名年籍詳卷，經臺灣高雄少
    年法院裁定確定，施以感化教育）之面，利用許靜儀前往該
    處借宿之機會，以許靜儀曾在外說其壞話為由，要求許靜儀
    賠償，並徒手毆打許靜儀耳光3 下（未成傷）及揚言要持槍
    解決許靜儀，致許靜儀心生畏懼而同意賠償新臺幣（下同）
    5 萬元，且簽發面額2 萬元及3 萬元之本票各3 張，交付予
    蘇榮偉。蘇榮偉於許靜儀簽發本票後，除對許靜儀恫稱：「
    如果跑掉，就找妳的家人，殺了妳家人，炸掉妳家」等語，
    使許靜儀心生畏懼，致生危害於安全外。復當場指示具有剝
    奪他人行動自由犯意聯絡之謝芸庭自該時起，負責控制許靜
    儀行動自由，不能任意離開上開租屋處，出入上開租屋處須
    經同意。許靜儀因畏懼家人被害，至100 年1 月17日20時許
    止，除短暫外出購物及前往上班外，均滯留在上開租屋處，
    而遭限制行動自由。另林享酉於100 年1 月5 日某時許，抵
    達上開租屋處後，亦基於剝奪他人行動自由之犯意聯絡，依
    蘇榮偉指示，自該日起與謝芸庭共同控制許靜儀行動自由。
    期間少女陳○○與蘇榮偉一同前往上開租屋處時，亦基於剝
    奪他人行動自由之犯意聯絡，與蘇榮偉、謝芸庭、林享酉共
    同控制許靜儀行動自由。於上開17日之期間內，蘇榮偉或獨
    自，或與謝芸庭、少女陳○○或林享酉共同為下列行為：
（一）蘇榮偉基於恐嚇危害安全之犯意，於100 年1 月10日某時
      許，在謝芸庭上開租屋處，對許靜儀恫稱：「很想不開，
      要拖妳一起去死」等語，並持西瓜刀1 把，命許靜儀走在
      前方，再對許靜儀恫稱：「敢跑的話，就砍妳」等語，使
      許靜儀心生畏懼，致生危害於安全，謝芸庭、林享酉及少
      女陳○○則在場阻止蘇榮偉。
（二）蘇榮偉承上開恐嚇取財之犯意，並與謝芸庭、林享酉及少
      女陳○○共同意圖為自己或他人不法所有，基於恐嚇取財
      之犯意聯絡，於100 年1 月14日晚間某時許，載送許靜儀
      前往謝芸庭所介紹之「啤酒海卡拉OK」（址設高雄市○○
      區○○路20巷18號）上班，蘇榮偉並要求許靜儀向老闆柯
      秀臻先行墊支報酬3 萬元，因柯秀臻不同意而未取得上開
      金額，許靜儀下班後，因心生畏懼，僅將當日薪資300 元
      交付予蘇榮偉，蘇榮偉憤而駕駛汽車搭載少女陳○○、林
      享酉、謝芸庭將許靜儀載至高雄市橋頭區橋頭火車站附近
      空地，蘇榮偉另基於傷害之犯意，與許靜儀下車後，即徒
      手毆打並以腳踹許靜儀，使許靜儀跪趴在地，致許靜儀受
      有右膝挫傷皮下瘀血、左足踝及左足背挫傷、皮下瘀血等
      傷害，少女陳○○、林享酉、謝芸庭則留在車上未下車。
      嗣又再駕駛汽車搭載少女陳○○、林享酉、謝芸庭，欲將
      許靜儀載至高雄市觀音山山區某處，蘇榮偉並與林享酉共
      同基於恐嚇危害安全之犯意聯絡，先由林享酉於途中下車
      至超商購買美工刀1 把，抵達觀音山某處後，蘇榮偉復要
      求許靜儀下車，再持該美工刀1 把，對許靜儀恫稱：「要
      割斷妳脖子的動脈，把妳留在這裡」等語，使許靜儀心生
      畏懼，致生危害於安全。少女陳○○、林享酉、謝芸庭則
      留在車上未下車。嗣少女陳○○、林享酉、謝芸庭擔心蘇
      榮偉進一步傷害許靜儀，便下車阻止蘇榮偉，並建議向許
      靜儀之父親即許聰燈要錢即可，蘇榮偉始停止其行為。
（三）蘇榮偉與謝芸庭、林享酉及少女陳○○承上開恐嚇取財之
      犯意聯絡，復於100 年1 月15日晚間某時許，載許靜儀前
      往「啤酒海卡拉OK」上班，因許靜儀下班後僅交付薪資
      600 元給蘇榮偉，蘇榮偉懷疑許靜儀身上尚藏有薪資，遂
      在謝芸庭上開租屋處，蘇榮偉與少女陳○○共同基於使人
      行無義務之事及恐嚇危害安全之犯意聯絡，要求許靜儀脫
      去衣物並對許靜儀恫稱：「如果不自己脫，就我幫妳脫，
      別逼我動手」等語，使許靜儀心生畏懼而被迫自行脫去衣
      物，蘇榮偉復指示少女陳○○對許靜儀搜身，並於許靜儀
      內衣肩帶處搜得現金400 元，而使許靜儀行上開無義務之
      事。蘇榮偉因不滿許靜儀私藏工作報酬，乃承上恐嚇危害
      安全之犯意，以膠帶封住許靜儀之嘴巴，並動手毆打許靜
      儀又拉扯許靜儀之頭髮（未成傷），並揚言要將許靜儀自
      4 樓丟下等加害生命、身體之言語，使許靜儀因而心生恐
      懼，致生危害於安全，林享酉因擔心蘇榮偉一時衝動將許
      靜儀丟下樓，便阻止蘇榮偉進一步動作。於100 年1 月16
      日凌晨某時許，蘇榮偉與謝芸庭、林享酉及少女陳○○復
      共同基於使人行無義務之事及恐嚇危害安全之犯意聯絡，
      在謝芸庭上開租屋處，先由蘇榮偉強迫許靜儀自行脫去衣
      物後，再由少年陳○○、謝芸庭輪流持蘇榮偉於超商購買
      之即可拍相機，拍攝許靜儀之裸照30餘張，期間林享酉不
      斷對許靜儀斥罵，蘇榮偉則對許靜儀恫稱：如果敢說出去
      ，就散布裸照等語，使許靜儀心生畏懼，致生危害於安全
      。
（四）於100 年1 月17日上午9 時許，蘇榮偉與謝芸庭、林享酉
      及少女陳○○承上開恐嚇取財之犯意聯絡，在林享酉建議
      下，以上開恫嚇之方式要脅許靜儀將其所有之車牌號碼
      625- HBY號重型機車辦理過戶予蘇榮偉，蘇榮偉遂駕駛汽
      車與少女陳○○、林享酉、謝芸庭將許靜儀載往高雄市○
      ○區○○路71號之高雄市監理處，蘇榮偉並命令少女陳○
      ○、林享酉、謝芸庭看管好許靜儀，少女陳○○亦要求許
      靜儀辦理過戶時，面帶微笑，以免遭承辦人員發現異狀，
      許靜儀便於蘇榮偉、少女陳○○、林享酉、謝芸庭之陪同
      下，將其所有之車牌號碼625-HBY 號重型機車辦理過戶予
      蘇榮偉。
（五）於100 年1 月17日下午某時許，蘇榮偉、少女陳○○、林
      享酉為向許靜儀取得現金，乃承上開恐嚇取財之犯意聯絡
      ，，由蘇榮偉要求許靜儀打電話向其父親許聰燈稱：因為
      積欠他人7 萬元，上開機車已過戶予他人抵債，要父親出
      錢還債等語，許靜儀遂以電話將積欠款項之不實事項告知
      其父親許聰燈，再由蘇榮偉與許聰燈協商後，達成由許聰
      燈交付7 萬元後始讓許靜儀返家之共識，蘇榮偉、少女陳
      ○○、林享酉遂在謝芸庭上開租屋處，謀議下列取款之計
      劃：由蘇榮偉駕車搭載少女陳○○、林享酉、許靜儀前往
      許聰燈位於高雄市○○區○○路168 號之住處，林享酉則
      與許靜儀同坐在後座並看守許靜儀，抵達許聰燈之住處後
      ，由少女陳○○在副駕駛座向許聰燈收取7 萬元後再轉交
      給蘇榮偉，經蘇榮偉點收無誤後，再由林享酉依蘇榮偉之
      指示釋放許靜儀。謀議完畢後，蘇榮偉、少女陳○○、林
      享酉遂將許靜儀帶上車，由林享酉在汽車後座看守許靜儀
      ，復由蘇榮偉駕車搭載少女陳○○、林享酉、許靜儀前往
      許聰燈上開住處，抵達後，由蘇榮偉與許聰燈交涉，蘇榮
      偉堅持要收到7 萬元，才讓許靜儀下車，因許聰燈早已報
      警處理，嗣經在場埋伏之員警當場查獲上情，蘇榮偉、少
      女陳○○、林享酉始未取得7 萬元而得逞。
二、蘇榮偉基於恐嚇危害安全之犯意，於100 月1 月10日以前某
    日，在謝芸庭上開租屋處，先質問何子齊為何說錯話，導致
    其與少女陳○○吵架，並持西瓜刀1 把朝何子齊揮舞，並對
    何子齊、何婉寧恫稱：「要給個交代，看是要帶何子齊到觀
    音山斷手斷腳，或讓何子齊閉著眼睛過馬路，被車撞算何子
    齊倒楣，沒有就算何子齊幸運，或由何子齊自行割腕放血，
    沒死算何子齊幸運」等語，使何子齊、何婉寧心生畏懼，致
    生危害於安全。
三、嗣員警於100 年3 月7 日8 時許，在蘇榮偉位於高雄市○○
    區○○路546 號之住處，持搜索票執行搜索，當場扣得車牌
    號碼625-HBY 號重型機車行車執照、汽（機）車過戶登記書
    、高雄市政府監理規費（收據聯），並當場逮捕蘇榮偉；復
    於同日10時10分許，在謝芸庭上開租屋處，持搜索票執行搜
    索，當場扣得蘇榮偉所有且用於上開犯罪之西瓜刀1 把，並
    逮捕林享酉、拘提謝芸庭，始查獲上情。
四、案經高雄市政府警察局刑事警察大隊報告臺灣高雄地方法院
    檢察署檢察官偵查後起訴。
    理  由
一、證據能力之審查：按被告以外之人於審判外之陳述，雖不符
    前4 條（即刑事訴訟法第159 條之1 至159 條之4 ）之規定
    ，而經當事人於審判程序同意作為證據，法院審酌該言詞陳
    述或書面陳述作成時之情況，認為適當者，亦得為證據。當
    事人、代理人或辯護人於法院調查證據時，知有第159 條第
    1 項不得為證據之情形，而未於言詞辯論終結前聲明異議者
    ，視為有前項之同意，刑事訴訟法第159 條之5 定有明文。
    本件所援引之以下各項證據（詳後述），其中屬於傳聞證據
    部分，因被告蘇榮偉、林享酉、謝芸庭、辯護人及檢察官均
    表示同意作為證據使用（見本院卷第46頁倒數第8 行以下、
    第50頁第4行 至第6 行、第76頁第19行至第23行），本院審
    酌該等證據作成時之狀況，並無違法取證之情事，且無不宜
    作為證據之情形，依前開說明，爰認均有證據能力，合先敘
    明。
二、上開犯罪事實（不含被告林享酉、謝芸庭恐嚇取財部分），
    業據被告蘇榮偉、林享酉、謝芸庭於本院審理時坦白承認（
    本院卷第107 頁第22行、第124 頁背面倒數第5 行以下）；
    核與證人即被害人許靜儀、柯秀臻、許聰燈、少女陳○○、
    何子齊、何婉寧於警詢、偵訊或本院審理時之證述大致相符
    （警卷第65頁至第66頁、第85頁至第92頁、第118   頁至第
    120 頁，偵卷第21頁至第24-1頁、第25-3頁、第25-5頁至第
    25-6頁、第70頁至第74頁、第92頁至第93頁、第79頁至第81
    頁、第84-1頁、第84-3頁至第84-4頁、第84-8頁至第84-9頁
    、第84-13 頁至第84-14 頁）。此外，並有扣案照片、即時
    通通聯紀錄、高雄市政府警察局搜索扣押筆錄、扣押物品目
    錄表、扣押物品收據、扣押物品清單、台南市立醫院診斷證
    明書、贓証物照片等資料在卷可稽（警卷第13頁至第16頁、
    第18頁至第24頁、第51頁至第54頁、第74頁至第77頁，偵卷
    第18頁至第20頁、第84頁、第115 頁至第116 頁、第122 頁
    ）。另有扣案供本件犯罪所用之西瓜刀1 把可佐。按擄人勒
    贖罪，須行為人自始有使被害人以財物取贖人身之意思，如
    使被害人交付財物，別有原因，為達其取得財物之目的，而
    剝奪被害人之自由者，除應成立其他財產上之犯罪或牽連犯
    妨害自由罪外，要無成立擄人勒贖罪之餘地（最高法院65年
    台上字第3356號判例、99年台上字第7804號判決可資參照）
    。另按擄人勒贖，俗稱綁票勒索，刑法將之分為二類型，即
    意圖勒贖而擄人（第347 條第1 項）與擄人後意圖勒贖（第
    348 條之1 ），前者係自始以勒贖為目的，而進行擄人作為
    手段；後者則原來僅為單純之押人（不包含隱有若干妨害自
    由罪質之強盜或強制性交），嗣後始變為勒贖。無論何者，
    本質上皆為妨害自由及強盜之結合，而形式上則為妨害自由
    及恐嚇取財之結合，法定刑並較諸結合前之單純各罪重甚。
    通常乃行為人將被擄者（俗稱肉票）置於實力支配之下，而
    以如不給付贖金，將進一步加害被擄者之生命或殘害其身體
    （不包含已遭侵害之人身自由）作為恐嚇內容，向被擄者本
    人或其家屬、相關人員要索財物，此贖金之取得與否，固無
    關犯罪既、未遂之判斷（應以是否業已置於行為人實力支配
    下為準），且常因被擄者或其家屬、相關人員之身分、資力
    及行為人犯罪被捕風險等主、客觀因素，而無一定數額，但
    其代價仍應符合社會通念所公認足為換取被擄者之人身安全
    與自由，始謂相當，非謂一有金錢或財物之約定，即一概視
    之為贖金，逕以上揭至重之罪責相繩。具體言之，倘行為人
    利用妨害自由之手段，將被害人置於實力支配之下，實行強
    盜行為結果，卻發現所得財物不多、無法滿足，乃復強令被
    害人向外舉債交付，否則不讓離去，或另向被害人家屬諉稱
    被害人欠債未還遭押，必須代為償還云云，如是類債額尚小
    ，僅在於滿足所犯強盜罪之取財意圖，依社會通念難謂其有
    足供換取被害人人身安全之對價關係，即不該當於贖金之概
    念，祇能就其具體情況，仍依單純之強盜罪，或強盜與恐嚇
    取財，或強盜及詐欺取財之數罪併罰論擬，尚無成立擄人勒
    贖罪之餘地，遑論依情節、法定刑更重之強盜而擄人勒贖結
    合犯予以論處（最高法院98年度台上字第7627號判決意旨參
    照）。末按，刑法上恐嚇取財罪、強盜罪及擄人勒贖罪，固
    均以取得財產上不法利益為目的，惟恐嚇取財罪，不以將來
    之惡害恫嚇被害人為限，即以強暴、脅迫為手段，但被害人
    未達不能抗拒之程度，使其交付財物，亦屬之；若係以使用
    強暴、脅迫等手段，達於不能抗拒之程度，即係強盜行為；
    擄人勒贖罪，則以意圖勒贖而擄人為構成要件，後者犯罪態
    樣，係將被害人置於行為人實力支配下，予以脅迫，以便向
    被害人或其關係人勒索財物，因此擄人勒贖罪本質上為妨害
    自由與強盜結合。在形式上則為妨害自由與恐嚇罪結合。區
    分強盜與擄人勒贖罪，係以是否將被害人擄走脫離其原有處
    所，使喪失行動自由，而移置於自己實力支配下，為其區別
    標準（最高法院99年度台上字第3814號判決參照）。本件被
    告蘇榮偉與被害人許靜儀之父許聰燈協調後，達成由許聰燈
    交付7 萬元後始讓許靜儀返家之共識，且堅持要收到7 萬元
    ，才讓許靜儀下車，就7 萬元而言，尚不符合社會通念所公
    認足為換取被擄者之人身安全與自由，且依社會通念難謂其
    有足供換取被害人人身安全之對價關係，故不該當於贖金之
    概念，上開犯罪事實二（五）部分，雖已使被害人許靜儀脫
    離其原有處所，喪失行動自由，而移置於被告蘇榮偉等人實
    力支配下，仍不成立擄人勒贖罪，檢察官就此部分認被告蘇
    榮偉涉犯擄人勒贖罪嫌，容有誤會。另觀諸上開恫嚇之言詞
    ，參以證人許靜儀於本院審理時證述：蘇榮偉曾交代謝芸庭
    、林享酉看住伊，但沒有緊迫盯人，也沒有綁住伊，也沒有
    對伊怎樣。當時曾去超商買東西，但會跟謝芸庭講一下，在
    這期間，因為蘇榮偉知道伊家在哪裡，怕他會對家人不利，
    且身上沒有任何錢，所以未找機會求救。100 年1 月17日下
    午某時許，蘇榮偉開車載林享酉、少女陳○○與伊回家向父
    親要7 萬元時，林享酉在後座看住伊，林享酉在後座沒有抓
    住或以膠帶、繩子綁住伊，是因為怕蘇榮偉對伊家人不利，
    才不敢跳車逃走等語（本院卷第109 頁背面第9 行至第20行
    、第110 頁倒數第10行以下、第114 頁背面第1 行至第3 行
    、偵卷第84-13 頁第17行以下）。可認證人許靜儀尚有機會
    自被告謝芸庭租屋處外出買東西，且被告蘇榮偉將被害人許
    靜儀載往證人許聰燈住處時，亦僅係由被告林享酉在後座看
    守被害人許靜儀，均未使被害人達不能抗拒之程度，故被告
    蘇榮偉上開行為，亦均不符合強盜罪之構成要件，本件財產
    犯罪僅能成立恐嚇取財罪。是被告蘇榮偉、謝芸庭、林享酉
    之上開自白與真實相符，此部分事證明確，上開自白部分之
    犯行堪以認定。
三、訊據被告林享酉、謝芸庭否認有何恐嚇取財之犯行，被告林
    享酉辯稱：伊只是住在謝芸庭租屋處，蘇榮偉命令伊要看顧
    許靜儀，恐嚇取財都是蘇榮偉做的，伊只是小弟跟班性質等
    語；被告謝芸庭則辯稱：伊確實有妨害自由，但無恐嚇取財
    之行為。經查：
（一）關於證人即被害人許靜儀至「啤酒海卡拉OK」上班部分，
      證人即「啤酒海卡拉OK」之負責人柯秀臻於警詢中陳稱：
      許靜儀是謝芸庭介紹來上班，上班2  天，大約在100 年1
      月中旬，許靜儀是坐轎車來的，車內有誰不清楚，她下班
      都打電話給謝芸庭，謝芸庭曾說許靜儀缺錢要向伊借3 萬
      元等語（警卷第119 頁第15行至第120 頁第7 行）；另參
      以證人即被害人許靜儀於本院審理時證稱：因謝芸庭認識
      「啤酒海卡拉OK」的老闆，所以蘇榮偉叫謝芸庭帶伊去應
      徵，應徵時，蘇榮偉、謝芸庭、林享酉都有一起去，謝芸
      庭、林享酉知道上班的原因是要賺錢還錢，蘇榮偉要求伊
      向老闆借3 萬元，謝芸庭、林享酉都知道這件事，下班是
      蘇榮偉、少女陳○○、林享酉、謝芸庭來接，在車上將第
      1 天薪資300 元交予蘇榮偉，其他人都有看到。在謝芸庭
      租屋處時，曾聽到蘇榮偉、林享酉、謝芸庭在討論如何叫
      伊將錢拿出來，大部分都是林享酉、少女陳○○在與蘇榮
      偉討論，謝芸庭討論的比較少等語（本院卷第111  頁第8
      行至背面第14行、第114 頁背面第14行至第19行）。觀諸
      上開陳述，證人許靜儀在被告謝芸庭租屋處時，於被告蘇
      榮偉前開恫嚇言詞下，心理已處於受控制之壓力狀態，既
      然曾聽聞被告蘇榮偉、林享酉、謝芸庭討論如何使其將錢
      交出來，被告林享酉、謝芸庭亦與被告蘇榮偉一同接送證
      人許靜儀至「啤酒海卡拉OK」上下班，且被告林享酉、謝
      芸庭亦知悉使證人許靜儀至「啤酒海卡拉OK」上班之目的
      ，係希望證人許靜儀能交付金錢；再考量證人許靜儀至「
      啤酒海卡拉OK」上班，係由被告謝芸庭介紹之狀況下，雖
      證人許靜儀上班時，未成功向證人柯秀臻借得3 萬元，惟
      下班後，確實在上開壓力下，將薪資交予被告蘇榮偉，本
      院認被告林享酉、謝芸庭就上開以強迫證人許靜儀至「啤
      酒海卡拉OK」上班為恐嚇取財手段之行為，與被告蘇榮偉
      間，具有犯意聯絡及行為分擔。
（二）至於將許靜儀載至高雄市觀音山山區某處，被告蘇榮偉以
      美工刀向證人許靜儀恐嚇部分，該美工刀係被告林享酉所
      購買，再交給被告蘇榮偉持以恐嚇證人許靜儀等情，業據
      被告林享酉於偵訊時所自承（偵卷第53頁第20行至第22行
      、第55頁倒數第2行至倒數第1行）；核與證人許靜儀於本
      院審理時之證述及證人少女陳○○於偵訊時之證述相符（
      本院卷第112頁倒數第3行至背面第8 行，偵卷第22頁倒數
      第5 行以下）。在被告蘇榮偉以前開言詞及行為恐嚇證人
      許靜儀之情形下，被告林享酉亦曾與被告蘇榮偉討論如何
      使證人許靜儀交付金錢，且參與上開已認定之使證人許靜
      儀至「啤酒海卡拉OK」上班之行為，本院認為，被告林享
      酉對於被告蘇榮偉交辦其去購買美工刀，在主觀上應有認
      知將用於恐嚇證人許靜儀之用，其竟仍下車為被告蘇榮偉
      購買美工刀，以便被告蘇榮偉持以向證人許靜儀恐嚇致生
      危害於安全，此部分之行為，與被告蘇榮偉間，應有犯意
      聯絡及行為分擔。然被告林享酉雖於偵訊時稱：在觀音山
      時，蘇榮偉說要割許靜儀之動脈，把許靜儀丟在那裡，曾
      勸蘇榮偉不要這樣做等語（偵卷第53頁第20行至第23行）
      ，本院衡酌被告林享酉之行為脈絡，縱然被告林享酉於該
      時曾勸阻被告蘇榮偉，但其勸阻之意思應係避免被告蘇榮
      偉一時衝動，當場割破證人許靜儀之動脈，而發生嚴重之
      傷亡結果，故其勸阻行為，無礙於前開對證人許靜儀恐嚇
      危害安全犯行之成立。
（三）關於第二天至「啤酒海卡拉OK」下班後，證人許靜儀遭強
      迫脫去身上衣物、搜身強取薪資及遭恐嚇危害安全之情形
      ，證人許靜儀於偵訊及本院審理時證稱：蘇榮偉懷疑伊身
      上藏現金，要伊脫衣服時，曾恫稱：「如果不自己脫，就
      我幫妳脫，別逼我動手」，蘇榮偉並叫少女陳○○搜伊身
      體，在內衣肩帶找到錢，找到後，蘇榮偉拿錢往伊臉上丟
      等語（偵卷第84-8頁第15行至第17行，本院卷第112 頁背
      面倒數第3 行至第113 頁第5 行）。少女陳○○既參與被
      告蘇榮偉上開強迫證人許靜儀脫去身上衣物、搜身強取薪
      資及對其恐嚇危害安全之行為，就該等行為，少女陳○○
      與被告蘇榮偉間應有犯意聯絡及行為分擔。
（四）關於100 年1 月16日凌晨某時許，證人許靜儀遭強拍裸照
      及恐嚇危害安全之事，證人許靜儀於偵訊時證稱：100 年
      1 月16日凌晨，蘇榮偉強迫伊自己把衣服脫光，並對伊稱
      ：如果不讓謝芸庭、少女陳○○拍裸照，伊就自己拍，再
      由謝芸庭、少女陳○○對伊拍裸照，林享酉也在場，蘇榮
      偉說若伊將被害經過說出去，要將裸照散佈出去等語（偵
      卷第71頁第19行至第20行、第84-8頁第15行至第20行）。
      另參以證人少女陳○○於偵訊時證稱：蘇榮偉叫伊與謝芸
      庭拿相機拍許靜儀裸照，許靜儀有抗拒，林享酉罵許靜儀
      ，蘇榮偉說如果不讓伊與謝芸庭拍，他就要親自拍，許靜
      儀當時全身脫光等語（偵卷第23頁第3 行至第7 行）。觀
      之證人許靜儀、少女陳○○之證詞，拍攝證人許靜儀裸照
      為被告蘇榮偉所主導，且強迫證人許靜儀自行脫去身上衣
      物，要求被告謝芸庭、少女陳○○負責拍攝裸照，拍攝完
      畢後，並向證人許靜儀恫稱，若將被害經過說出去，要將
      裸照散佈，使證人許靜儀心生畏懼，致生危害於安全，而
      被告林享酉非僅單純在場，甚而對證人許靜儀叫罵助勢，
      本院認為，證人許靜儀遭強拍裸照及恐嚇危害安全之犯行
      ，被告蘇榮偉、謝芸庭、林享酉、少女陳○○間，有犯意
      聯絡、行為分擔，均應論以共同正犯。
（五）關於將車牌號碼625-HBY 號重型機車辦理過戶予蘇榮偉之
      恐嚇取財行為，除被告蘇榮偉已坦白承認如上外，另證人
      許靜儀亦於偵訊時證稱：100 年1 月17日上午9 時許，林
      享酉建議將伊名下機車過戶至蘇榮偉名下，以抵欠蘇榮偉
      債務，當天蘇榮偉、謝芸庭、林享酉、少女陳○○一起逼
      伊至監理所，蘇榮偉還叫謝芸庭、林享酉、少女陳○○看
      好伊，少女陳○○叫伊微笑，不要露出勉強的感覺，沒有
      向監理所的人求救，因為他們4 人一直在伊旁邊，所以才
      將機車過戶予蘇榮偉等語（偵卷第71頁倒數第9 行至倒數
      第5 行、第81頁第7 行至第17行、第84-8頁倒數第12行至
      第84-9頁第5 行）。是被告謝芸庭、林享酉、少女陳○○
      除陪同證人許靜儀至監理所外，亦應被告蘇榮偉之要求，
      看顧證人許靜儀，為避免監理所人員察覺異狀，以順利完
      成過戶，少女陳○○尚要求證人許靜儀保持微笑，本院認
      為，就此部分之恐嚇取財行為，被告謝芸庭、林享酉、少
      女陳○○與被告蘇榮偉間，應有犯意聯絡、行為分擔，均
      應論以共同正犯。且此部分之恐嚇取財犯意係接承上開之
      恐嚇取財犯意。
（六）關於載送證人許靜儀至其父親許聰燈住處，向證人許聰燈
      索取7 萬元之恐嚇取財行為，證人許靜儀於偵訊及本院審
      理時證述：100 年1 月17日下午某時許，蘇榮偉開車載林
      享酉、少女陳○○與伊回家向父親要7 萬元，蘇榮偉、林
      享酉、少女陳○○的計畫是，林享酉在後座看住伊，少女
      陳○○向父親拿錢交給蘇榮偉，蘇榮偉點完錢在交代林享
      酉讓伊下車，林享酉在後座沒有抓住或以膠帶、繩子綁住
      伊，是因為怕蘇榮偉對伊家人不利，才不敢跳車逃走等語
      （本院卷第114 頁倒數第8 行至倒數第5 行，偵卷第81頁
      倒數第13行以下、第84-4頁第1 行至第10行、第84-9頁第
      8 行至第12行、第84-13 頁第17行以下）。可知被告蘇榮
      偉欲向證人許聰燈索取7 萬元前，事先已與被告林享酉、
      少女陳○○謀議，且劃分各自之分工範圍，就此部分之恐
      嚇取財行為，被告林享酉、少女陳○○與被告蘇榮偉間，
      應有犯意聯絡、行為分擔，均應論以共同正犯。且此部分
      之恐嚇取財犯意亦係接承上開之恐嚇取財犯意。
（七）綜上，就犯罪事實一（二）（三）（四）之恐嚇取財犯行
      ，被告林享酉、謝芸庭、少女陳○○與被告蘇榮偉間；就
      犯罪事實一（二）之恐嚇危害安全犯行，被告林享酉與被
      告蘇榮偉間；就犯罪事實一（三）脫衣搜身之強制及恐嚇
      危害安全犯行，被告蘇榮偉與少女陳○○間；就犯罪事實
      一（三）強拍裸照之強制及恐嚇危害安全犯行，被告林享
      酉、謝芸庭、少女陳○○與被告蘇榮偉間；就犯罪事實一
      （五）之恐嚇取財犯行，被告林享酉、少女陳○○與被告
      蘇榮偉間，均具有犯意聯絡、行為分擔，均應論以共同正
      犯，此部分之犯罪事實，亦均堪以認定。
四、綜上所述，本件事證明確，被告蘇榮偉、林享酉、謝芸庭之
    犯行均堪以認定，應依法論科。
五、論罪科刑
（一）又刑法第302 條第1 項妨害自由罪，以被害人之行動自由
      在客觀上已受剝奪，即足當之，不以其意思完全被壓抑為
      必要（最高法院96年度台上字第4292號判決可資參照）。
      按所謂以非法方法剝奪他人行動自由，並非需要於持續以
      直接之物理上強制力將被害人拘束於特定地點，只要行為
      人先以強暴脅迫行為違反被害人意願拘束被害人行動自由
      ，此後被害人即被置入此一剝奪行動自由之狀態下，行為
      人再不斷給予被害人心理上壓力，讓被害人不敢自由離去
      ，則在行為人明確表示同意被害人離去以前，均屬於剝奪
      行動自由之繼續至明（臺灣高等法院高雄分院99年度上訴
      字第966 號判決參照）。另按刑法第302 條之剝奪他人行
      動自由罪，係妨害自由之概括規定，故行為人具有一定目
      的，以私行拘禁或其他非法方法剝奪人之行動自由者，除
      法律別有處罰較重之規定（例如略誘及擄人勒索等罪），
      應適用各該規定處斷外，如以使人行無義務之事，或妨害
      人行使權利為目的，而其強暴、脅迫復已達於剝奪人行動
      自由之程度，即祇成立本罪，不應依同法第304 條論處（
      最高法院89年度臺上字第1388號判決意旨參照）。次按刑
      法第302 條第1 項、第304 條第1 項及第305 條之罪，均
      係以人之自由為其保護之法益。而刑法第302 條第1 項之
      罪所稱之非法方法，已包括強暴、脅迫或恐嚇等一切不法
      手段在內。因之，如以非法方法剝奪他人行動自由行為繼
      續中，再對被害人施加恐嚇，或以恐嚇之手段迫使被害人
      行無義務之事；則其恐嚇之行為，仍屬於非法方法剝奪行
      動自由之部分行為，應僅論以刑法第302 條第1 項之罪，
      無另成立同法第304 條或第305 條之罪之餘地；其因而致
      普通傷害，乃強暴、脅迫當然之結果，除另有傷害故意外
      ，仍祇成立該條項之罪，無同法第277 條第1 項之適用（
      最高法院89年度台上字第780 號判決、30年上字第3701號
      判例意旨參照）。末按按刑法第346 條之恐嚇取財罪之恐
      嚇行為，係指以將來惡害之通知恫嚇他人而言，受恐嚇人
      尚有自由意志，不過因此而懷有恐懼之心，故與強盜罪以
      目前之危害脅迫他人，致喪失自由意志不能抗拒者不同；
      又刑法上恐嚇取財罪之「恐嚇」，固係指以危害通知他人
      ，使該人主觀上生畏怖心之行為，然此危害之通知，並非
      僅限於將來，其於現時以危害相加者，亦應包括在內。因
      是，恐嚇之手段，並無限制，其以言語、文字為之者無論
      矣，即使出之以強暴、脅迫，倘被害人尚有相當之意思自
      由，而在社會一般通念上，猶未達於不能抗拒之程度者，
      仍屬本罪所謂「恐嚇」之範疇。至於危害通知之方法，亦
      無限制，無論明示之言語、文字、動作或暗示之危害行為
      ，苟已足使對方理解其意義之所在，並足以影響其意思之
      決定與行動自由者均屬之。且刑法上之恐嚇取財罪，其既
      遂、未遂之區別，以使人交付之所有物有無交付，即犯人
      是否得財為標準（臺灣高等法院高雄分院99年度上訴字第
      966 號判決參照）。
（二）查被告蘇榮偉以上開恫嚇之言論（如果跑掉，就找妳的家
      人，殺了妳家人，炸掉妳家等語）施加壓力於證人許靜儀
      ，雖非持續以直接之物理上強制力將證人許靜儀拘束於特
      定地點，且證人許靜儀在上開期間可外出購買東西，但在
      此一心理壓力下，仍不敢任意離開被告謝芸庭之租屋處，
      故被告蘇榮偉、謝芸庭、林享酉仍應成立刑法第302 條之
      剝奪他人行動自由罪。而被告蘇榮偉、謝芸庭或林享酉，
      或以上開言詞恫嚇，或以強迫證人許靜儀至卡拉OK上班、
      毆打、脫衣搜身、強拍裸照、過戶機車、向證人許聰燈要
      錢等方式，均屬現在或將來之危害通知，均為強暴、脅迫
      之恐嚇手段，均係為取得一定財產，然被害人尚有相當之
      意思自由，且未達於不能抗拒之程度，應成立刑法第346
      條第1 項之恐嚇取財罪。就犯罪事實一部分，核被告蘇榮
      偉、謝芸庭、林享酉所為，均係犯刑法第346 條第1 項之
      恐嚇取財罪及刑法第302 條第1 項剝奪他人行動自由罪；
      就犯罪事實二部分，核被告蘇榮偉所為，係犯刑法第305
      條恐嚇危害安全罪。檢察官認犯罪事實一之（五）部分，
      係犯刑法第347 條第1 項之擄人勒贖罪，尚有未合，惟因
      二者基本社會事實同一，爰依法變更起訴法條。至犯罪事
      實一之各次恐嚇取財行為，均係在證人許靜儀行動自由遭
      剝奪之期間內所為，且犯意均係相同，被害人亦屬同一，
      應合為包括之一行為予以評價，屬接續犯，應論以一罪。
      而犯罪事實一內之恐嚇危害安全、傷害、使人行無義務之
      事之犯行，睽諸上開說明，均屬剝奪他人行動自由之非法
      方法，均不另論罪。被告蘇榮偉、謝芸庭、林享酉所犯之
      恐嚇取財罪及剝奪他人行動自由罪，被害人同一，且犯罪
      時間、地點均有重複，所欲達成目的之手段亦大致相同，
      實屬一行為觸犯數罪名，為想像競合犯，應從一重之恐嚇
      取財罪處斷。檢察官雖認被告蘇榮偉、林享酉各犯恐嚇取
      財罪及擄人勒贖罪，各均應數罪併罰，然起訴書所認定擄
      人勒贖部分（犯罪事實一之（五）部分）既經本院變更起
      訴法條為恐嚇取財罪，且各次恐嚇取財行為應屬接續犯之
      一罪關係，亦如上述，是檢察官之論罪，容有誤會。就前
      開恐嚇取財罪，被告蘇榮偉、謝芸庭（不包含向許聰燈索
      取7 萬元部分）、林享酉、少女陳○○間具有犯意聯絡、
      行為分擔，應論以共同正犯。被告蘇榮偉上開恐嚇取財罪
      及恐嚇危害安全罪，犯意各別、行為互異，應予分論併罰
      。又按兒童及少年福利法第70條第1 項前段所定：「成年
      人教唆、幫助或利用兒童及少年犯罪或與之共同實施犯罪
      或故意對其犯罪者，加重其刑至二分之一」，其中成年人
      教唆、幫助或利用兒童及少年犯罪或與之共同實施犯罪之
      加重，並非對於個別特定之行為而為加重處罰，其加重係
      概括性之規定，對一切犯罪皆有其適用，自屬刑法總則加
      重之性質（最高法院99年度台上字第1128號判決意旨）。
      查被告蘇榮偉、謝芸庭行為時均係成年人，與未滿18歲之
      少女陳○○共犯前揭恐嚇取財犯行，此部分應依兒童及少
      年福利法第70條第1 項前段規定，加重其刑。至被告林享
      酉乃81 年3月生，於行為時，尚未成年，無須依兒童及少
      年福利法第70條第1 項前段規定，加重其刑，檢察官認被
      告林享酉亦應依該法加重其刑，容有未洽。本院審酌被告
      蘇榮偉為取得金錢花用，竟隨意施加債務於證人許靜儀，
      並進一步剝奪其行動自由，另指示被告謝芸庭、林享酉看
      顧證人許靜儀，再與被告謝芸庭、林享酉共同基於恐嚇取
      財之犯意，以言詞恐嚇、強拍證人許靜儀裸照、過戶機車
      及向證人許聰燈要錢等手段，以達成其恐嚇取財之目的，
      控制證人許靜儀長達十幾日之久，造成其心理莫大之恐懼
      及身體之傷害，行為手段甚為惡劣，另考量被告蘇榮偉係
      基於主導之角色，被告謝芸庭、林享酉係基於分工配合之
      次要地位等一切情狀，分別量處如主文所示之刑。扣案之
      西瓜刀1 把，係被告蘇榮偉所有且為犯本罪所用之物（警
      卷第6 頁第5 行），依刑法第38條第1 項第2 款及共犯責
      任共同原則，於各被告主文項下，均宣告沒收之。至犯本
      件所用之美工刀已遭被告林享酉丟棄（警卷第35頁倒數第
      3 行），扣案之美工刀並非犯本件所用之物，與其餘扣案
      物均與本件犯罪無關，爰不予宣告沒收之。
六、不另為無罪諭知部分
（一）公訴意旨認：就犯罪事實一之本文關於恐嚇取財、恐嚇危
      害安全部分，被告謝芸庭與蘇榮偉共犯恐嚇取財、恐嚇危
      害安全罪嫌；就犯罪事實一之（一）之恐嚇危害安全部分
      ，被告謝芸庭、林享酉與蘇榮偉共犯恐嚇危害安全罪嫌；
      就犯罪事實一之（二）之傷害部分，被告謝芸庭、林享酉
      與蘇榮偉共犯傷害罪嫌；就犯罪事實一之（二）之恐嚇危
      害安全部分，被告謝芸庭與蘇榮偉共犯恐嚇危害安全罪嫌
      ；犯罪事實一之（三）關於1 月15日之犯行，被告謝芸庭
      、林享酉與蘇榮偉共犯強制、恐嚇危害安全罪嫌等語。
（二）按犯罪事實應依證據認定之，無證據不得認定犯罪事實；
      無證據能力、未經合法調查之證據，不得作為判斷之依據
      ；不能證明被告犯罪，應諭知無罪之判決，刑事訴訟法第
      154 條第2 項、第155 條第2 項、第301 條第1 項前段分
      別定有明文。次按認定不利於被告之事實，須依積極證據
      ，苟積極證據不足為不利於被告事實之認定時，即應為有
      利被告之認定（最高法院30年上字第816 號判例參照）。
      又事實之認定，應憑證據，如未能發現相當證據，或證據
      不足以證明，自不能以推測或擬制之方法，為裁判基礎；
      認定犯罪事實，所憑之證據，雖不以直接證據為限，間接
      證據亦包括在內，然無論直接或間接證據，其為訴訟上之
      證明，須於通常一般之人均不致於有所懷疑，而得確信其
      為真實之程度者，始得據之為有罪之認定，倘其證明尚未
      達到此一程度，而有合理性懷疑之存在時，即無從為有罪
      之認定（最高法院40年台上字第86號、76年台上字第4986
      號判例參照）。
（三）檢察官認被告謝芸庭、林享酉涉嫌共同恐嚇危害安全、普
      通傷害及強制犯行，無非係以被告蘇榮偉、謝芸庭、林享
      酉於警詢及偵訊中之供述、證人許靜儀、少女陳○○於警
      詢及偵訊中之陳述、台南市立醫院診斷證明書等，為其主
      要論據。
（四）經查：
      證人許靜儀於本院審理時證稱：蘇榮偉要求伊賠償5 萬元
      ，並簽發本票作為證明，伊即簽發面額2 萬元及3 萬元之
      本票各3 張，嗣蘇榮偉對伊稱：「如果跑掉，就找妳的家
      人，殺了妳家人，炸掉妳家」等語時，謝芸庭及少女陳○
      ○都在場，但都沒有講話，少女陳○○一開始叫蘇榮偉不
      要把伊解決掉，後來蘇榮偉要求現場每個人都不要再幫伊
      講話。100 年1 月10日，蘇榮偉對伊稱：「想不開，要拖
      你一起去死」等語，又持西瓜刀1 把命伊走在前方而對伊
      恫稱：「趕跑的話，就砍你」等語時，林享酉、謝芸庭及
      少女陳○○都在場，他們3 人曾阻止蘇榮偉。第1 天於「
      啤酒海卡拉OK」下班後，蘇榮偉載伊去橋頭火車站附近毆
      打伊時，及載伊至觀音山山區說要割伊大動脈時，林享酉
      、謝芸庭及少女陳○○都在車上，未下車，蘇榮偉在開車
      時，林享酉、謝芸庭並沒有問蘇榮偉要去哪裡，少女陳○
      ○在觀音山時曾阻止蘇榮偉。第2 天於「啤酒海卡拉OK」
      下班後，蘇榮偉曾恐嚇伊脫衣服，並叫少女陳○○搜伊身
      上，在內衣肩帶找到錢，當時林享酉、謝芸庭都在現場，
      沒有說什麼，之後蘇榮偉拿膠帶貼住伊嘴巴，說要將伊從
      4 樓丟下去，林享酉曾過來阻止等語（本院卷第109 頁第
      5 行至第26行、第110 頁背面第14行至第26行、第111 頁
      背面倒數第14行至第112 頁倒數第7 行、第112 頁背面倒
      數第3 行至第113 頁倒數第6 行）；另參以被告謝芸庭於
      偵訊時亦供稱：在觀音山時，伊與林享酉、少女陳○○都
      有勸蘇榮偉，他才停手等語（偵卷第49頁第1 行至第4 行
      ）。可知被告蘇榮偉在強迫證人許靜儀簽發本票及對其恫
      稱殺了妳家人、炸掉妳家等語時，被告謝芸庭及少女陳○
      ○雖在場，但並無任何參與或助勢之行為，此部分與被告
      蘇榮偉間並無犯意聯絡、行為分擔，不成立共同正犯；
      100 年1 月10日，被告蘇榮偉對證人許靜儀稱：要拖妳一
      起去死，趕跑的話、就砍你等語時，被告林享酉、謝芸庭
      及少女陳○○雖在場，亦無任何參與或助勢之行為，且曾
      阻止蘇榮偉，此部分與被告蘇榮偉間並無犯意聯絡、行為
      分擔，當不成立共同正犯；至被告蘇榮偉載證人許靜儀去
      橋頭火車站附近加以毆打時，及載其至觀音山山區說要割
      其大動脈時，被告林享酉、謝芸庭及少女陳○○僅在車上
      ，未下車，被告林享酉、謝芸庭事先也不知被告蘇榮偉要
      開車去哪，且在被告蘇榮偉在觀音山恫嚇證人許靜儀時，
      被告林享酉、謝芸庭及少女陳○○均曾勸阻蘇榮偉，就橋
      頭火車站毆打證人許靜儀部分，僅係被告蘇榮偉個人為之
      ，被告林享酉、謝芸庭並無犯意聯絡、行為分擔，不成立
      共同正犯，在觀音山恫嚇要割證人許靜儀動脈部分，雖被
      告林享酉有參與行為（購買美工刀），成立共同正犯，但
      被告謝芸庭僅係單純在場，並未下車，而無積極之參與行
      為，自不成立共同正犯。證人許靜儀第2 次於「啤酒海卡
      拉OK」下班後，被告蘇榮偉對其恐嚇脫衣服，並叫少女陳
      ○○對其搜身部分，被告林享酉、謝芸庭雖在現場，但無
      任何參與或助勢之言論或行為，是無犯意聯絡、行為分擔
      ，不成立共同正犯；而被告蘇榮偉拿膠帶貼住證人許靜儀
      嘴巴，說要將其從4 樓丟下去時，被告林享酉、謝芸庭僅
      係在現場，且被告林享酉曾阻止，此部分與被告蘇榮偉間
      並無犯意聯絡、行為分擔，亦不成立共同正犯。
（五）從而，被告林享酉、謝芸庭是否就被告蘇榮偉上開恐嚇危
      害安全、傷害或使人行無義務之事之犯行，有犯意聯絡、
      行為分擔，應論以共同正犯，尚有可疑之處。此外，復查
      無其他確切證據，足資證明被告林享酉、謝芸庭就上開部
      分，確有犯意聯絡、行為分擔，則被告林享酉、謝芸庭被
      訴此部分犯罪，尚屬不能證明。然因檢察官認此部分與上
      開經本院認定有罪部分，具有一罪關係，爰不另為無罪之
      諭知。
據上論斷，應依刑事訴訟法第300 條、第299 條第1 項前段，刑
法第346 條第1 項、第302 條第1 項、第305 條、第28條、第55
條、第51條第5 款、第38條第1 項第2 款，兒童及少年福利法第
70條第1項 前段，判決如主文。
本案經檢察官陳秉志到庭執行職務。
中    華    民    國  100    年    10    月    14     日
             刑事第四庭    審判長法  官  方百正

                                 法  官  謝文嵐
                  
                                 法  官  郭任昇
以上正本證明與原本無異。
如不服本判決應於收受送達後10日內向本院提出上訴書狀，並應
敘述具體理由；如未敘述上訴理由者，應於上訴期間屆滿後20日
內向本院補提理由書（均須按他造當事人之人數附繕本）「切勿
逕送上級法院」。
中    華    民    國  100    年    10    月    14     日
                                書記官  葉玉芬
附錄本案論罪科刑法條：
中華民國刑法第305條
（恐嚇危害安全罪）
以加害生命、身體、自由、名譽、財產之事，恐嚇他人致生危害
於安全者，處 2 年以下有期徒刑、拘役或 3 百元以下罰金。

中華民國刑法第346條
（恐嚇取財得利罪）
意圖為自己或第三人不法之所有，以恐嚇使人將本人或第三人之
物交付者，處 6 月以上 5 年以下有期徒刑，得併科 1 千元以
下罰金。
以前項方法得財產上不法之利益，或使第三人得之者，亦同。
前二項之未遂犯罰之。